---
title: "Étude du comportement de plusieurs essences en plantation de bois d'oeuvre, Guyane Française"
author:
  - name: "Maël Leborgne"
    authsuperscript: 1*
    orcid: 0000-0000-0000-0000
  - name: "Rozenn Bourquin"
    authsuperscript: 2
affiliation:
  - affsuperscript: 1
    dptuniv: "Department / University"
    address: >
      Street address,
      Zip code,
      Country.
  - affsuperscript: 2
    dptuniv: "Department / University"
    address: >
      Street address,
      Zip code,
      Country.
corrauthor:
    email: name@company.com
    url: https://www.company.com
abstract: >
  Summary of the article.
  Mandatory.
  
  
  Use double line feed for a new paragraph.
keywords: [keyword1, keyword2, etc]
JEL: [Code1, Code2, etc, MayBeDeleted]
acknowledgements: >
  Acknowledgements. 
  
  
  May be deleted.
journalinfo: "Publication reference"
archive: "DOI: xxx/xx"
# Date format: '%Y %B %d' for distill
date: "`r format(Sys.time(), '%Y %B %d')`"
url: https://GitHubID.github.io/Repository/
github-repo: GitHubID/Repository
lang: en-US
otherlangs: [fr-FR,it]
keywordlabel: Keywords
JELlabel: JEL
acknowledgementslabel: Acknowledgements
corrauthorlabel: Corresponding author
# Author separator: \par (no quote) for one author per line, "," (between quotes) else
authorseparator: \par
bibliography: references.bib
biblio-style: chicago
toc-depth: 3
fontsize: 10pt
urlcolor: blue
preamble: >
  \hyphenation{bio-di-ver-si-ty sap-lings}
always_allow_html: yes
csquotes: true
output:
  bookdown::html_document2:
    base_format: distill::distill_article
    toc: yes
    toc_float: yes
    code_folding: show
    highlight_downlit: yes
  rmdformats::downcute:
    use_bookdown: yes
    lightbox: yes
  bookdown::gitbook:
    config:
      download: "pdf"
      sharing:
        github: yes
  bookdown::pdf_book:
    template: latex/template.tex
    citation_package: natbib
    latex_engine: xelatex
    keep_tex: yes
  bookdown::word_document2: default
editor_options: 
  markdown: 
    wrap: sentence
---

```{r}
#| label: DoNotModify
#| include: false
### Utilities. Do not modify.
# Installation of packpred if necessary
install_packpred <- function(packpred) {
  install_package <- function(package) {
    if (!package %in% installed.packages()[, 1]) {
      install.packages(package, repos = "https://cran.rstudio.com/")
    }
  }
  invisible(sapply(packpred, install_package))
}

# Basic packpred
install_packpred(c("bookdown", "formatR", "kableExtra", "ragg"))

# Chunk font size hook: allows size='small' or any valid Latex font size in chunk options
def.chunk.hook  <- knitr::knit_hooks$get("chunk")
knitr::knit_hooks$set(chunk = function(x, options) {
  x <- def.chunk.hook(x, options)
  ifelse(
    options$size != "normalsize", 
    paste0("\n \\", options$size,"\n\n", x, "\n\n \\normalsize"), 
    x
  )
})
```

```{r}
#| label: Options
#| include: false
### Customized options for this document
# Add necessary packpred here
packpred <- c("tidyverse")
# Install them
install_packpred(packpred)

# knitr options
knitr::opts_chunk$set(
  cache =   FALSE,    # Cache chunk results
  include = TRUE,     # Show/Hide chunks
  echo =    TRUE,     # Show/Hide code
  warning = FALSE,    # Show/Hide warnings
  message = FALSE,    # Show/Hide messpred
  # Figure alignment and size
  fig.align = 'center', out.width = '80%',
  # Graphic devices (ragg_png is better than standard png)
  dev = c("ragg_png", "pdf"),
  # Code chunk format
  tidy = TRUE, tidy.opts = list(blank = FALSE, width.cutoff = 50),
  size = "scriptsize", knitr.graphics.auto_pdf = TRUE
  )
options(width = 50)

# ggplot style
library("tidyverse")
theme_set(theme_bw())
theme_update(
  panel.background = element_rect(fill = "transparent", colour = NA),
  plot.background = element_rect(fill = "transparent", colour = NA)
)
knitr::opts_chunk$set(dev.args = list(bg = "transparent"))

# Random seed
set.seed(973)
```

# Introduction

## Contexte

La Guyane française est un territoire de 84 millions d'hectares (Mha).
La majorité (96%) de la surface de cette région d'Amérique latine est recouverte par la forêt Amazonienne.
Depuis 2005, l'office nationale des forêts (ONF) exploite le domaine forestier permanent (DFP) qui correspond à une zone de 2,4 Mha et qui forme une bande entre les zones habitées sur le littorale et les forêts non exploitées.
Cette zone de forêt naturelle est exploitée selon des règles de gestion durable du label PEFC.
Ces règles comprennent des rotations de 65 ans entre 2 coupes, une intensité d’exploitation de 5 tiges/ha et la mise en place de séries d’intérêt écologique d’où l’exploitation forestière est exclue.
L’exploitation forestière, malgré un large éventail d’espèces (100) technologiquement utilisables et de qualité remarquable, n’exploite que 15 à 30 espèces et se concentre sur seulement 3 espèces.
Or les pratiques d’exploitation actuelles ne permettent pas la reconstitution du volume commercial en fin de rotation (Piponiot et al 2019).

Aux enjeux de conservation et protection de la forêt, s'ajoute un enjeu de démographie.
En effet, la Guyane connaît une forte croissance démographique (+1,7% par ans entre 2020 et 2023) (INSEE, 2019).
Cette croissance démographique entraîne une augmentation de la demande en logement, et donc en bois d’œuvre.
Ainsi la filière Forêt-Bois prévoit le développement des modèles de plantation forestière dans son Programme Régionale de la Forêt et du Bois 2019-2029 (PRFB) avec un objectif de 5 000 hectares de plantation supplémentaires.

Le dévellopement du modèle de plantation forestière nécessite un état des lieux des plantations actuelles de l'ONF en Guyane.
Le derniers rapport de suivi fait le bilan de XX parcelles expérimentales pour XX espèces avec un recul de XX années pour certaines d'entre elles (Nicolini, 2023).
L'édition d'un nouvel article est motivé par la nécessité de mettre à jour la base de données avec un nouvel inventaire et de synthétiser l’ensemble des données afin d'émettre des recommandations sur les essences à développer en plantation de Bois d’œuvre.

## Objectifs

1.  Comparer les performances des essences

2.  Adapter le choix des essences aux sites (sol, précipitations, FWI)

3.  Tester des scénarios de gestion (densité de plantation, plantation multispecifiques, modalités de préparation de la parcelle, fréquence d'entretient)

# Matériel et méthode {#markdown}

## Importation des données

```{r}
#| echo: false
library(tidyverse)

Inv_complet <- read.csv2("/home/jean/Bureau/projet-ONF-FTH/Data/Thomas_17-10_DataPlantations_sansBR.csv", sep=";",dec = ",")

# Mise en facteurs de cetraines variables
Inv_complet$Code_Essence <- as.factor(Inv_complet$Code_Essence)

# ---- Convertion de Age_Plantation en années ----
convert_annee <- data.frame(
  "Age_Plantation" = unique(Inv_complet$Age_Plantation),
  "Age_Plantation_annee" = c(35,0,0.5,1,1.5,2,3,5,8,9,14,7,36,46,3.5,4,6,10.5,2.5,0,34,20,40,0.25,15,0.75,0.917,1.083,1.5,10,0.583,23,7,41,13,4.5)
)
Inv_complet <- left_join(Inv_complet,convert_annee,by="Age_Plantation")

# ---- Set Ht_mesure at 130 for those are set at 0 ----
Inv_complet <- Inv_complet %>%
  mutate(Ht_Mesure = ifelse(Ht_Mesure == 0, 130, Ht_Mesure))

# ---- Correction des diametres à 130cm ----
Inv_complet <- Inv_complet |>
  mutate(DBH = round(Circonférence/pi),digits=2) |>
  mutate(POM = Ht_Mesure) |>
  mutate(Taper_parameter = 0.156 - 0.023*log(DBH) - 0.021*log(POM/100)) |>
  mutate(DBHCorr = DBH/(exp(- Taper_parameter*((POM-130)/100))))

# ---- DBHCorr = 0 if DBH = 0 ----
Inv_complet <- Inv_complet %>%
  mutate(DBHCorr = ifelse(DBH == 0, 0, DBHCorr))

# ---- Removing dead trees for growth models ----
Inv_complet <- Inv_complet[Inv_complet$Etat_Sanitaire == 1, ]
# Inv_complet <- Inv_complet[Inv_complet$Etat_Sanitaire != 5, ]
# Inv_complet <- Inv_complet[Inv_complet$Etat_Sanitaire != 6, ]

# ---- Adding initial diameter and high for all trees ----
all_trees_code <- unique(Inv_complet$Code_Arbre)     # All trees
Initial_state <- data.frame(                         # Inisialized
  "Code_Arbre" = all_trees_code,
  "Age_Plantation_annee" = rep(0,length(all_trees_code)),
  "DBHCorr" = rep(0,length(all_trees_code)),
  "Hauteur_Totale" = rep(0,length(all_trees_code))
)
# Make correspondance with Code_Essence, Nom_Vernaculaire, Famille, Genre, Espece
ref_code_espece <- Inv_complet %>% distinct(Code_Arbre, .keep_all = TRUE)                                      # first make a reference
ref_code_espece <- ref_code_espece |> select("Code_Arbre", "Nom_Vernaculaire", "Famille", "Genre", "Espece") # then select rows of interest
Initial_state   <-  left_join(Initial_state, ref_code_espece, by="Code_Arbre")                               # Make the correspondance for each Code_Arbre

# Finally Bind Initial_state to Inv_complet
Inv_complet <- bind_rows(Inv_complet,Initial_state)  

# ---- Verification of variables types ----
str(Inv_complet)


```

## Modèle de croissance et d'accroissement

Un **modèle de croissance forestier** est un outil mathématique qui permet de prédire l’évolution d’un arbre ou d’un peuplement au cours du temps (source).
On peut donc estimer l'évolution de la croissance en diamètre, en hauteur, ou en volume du bois à partir de **mesures dendrométriques**, de **variables écologiques** et du **scénario de gestion**.

**Modèle de** **Michaelis-Menten :**

$$
Y(t)=\frac{Y_{max}*t}{K_m+t}
$$

$Y(t)$ : La variable de croissance à modéliser en fonction du temps (Diamètre ou Hauteur),\
$t$ : âge des arbres en année,\
$Y_{max}$ : Valeur maximal théorique de Y (à estimer),\
$K_m$ : constante de Michaelis (à estimer).

### Accroissement en Diamètre

```{r}
#| label: fig-diam-real
#| fig-cap: Modèles de croissance en diamètre avec données réelles (23 essences)
#| echo: false

# ---- Selection des Données de diamètres par essence ----
Obs_diam <- data.frame(
  "arbre" = Inv_complet$Code_Arbre,
  "diam" = Inv_complet$DBHCorr,
  "essence" = as.factor(Inv_complet$Nom_Vern), # as factor
  "age" = Inv_complet$Age_Plantation_annee # converted in year
)

# ---- Moyenner les duplicats par age sur chaque essence ----
Obs_diam_averaged <- Obs_diam %>%
  group_by(age, essence) %>%
  summarise(
    diam = mean(diam, na.rm = TRUE),  # Moyenne des diamètres
    .groups = "drop"  # Pour éviter de conserver l'information de regroupement
  )

# ---- Modèles Michaelis-Menten par essence ----
mods_diam <- Obs_diam_averaged %>%
  group_by(essence) %>%
  group_map(~ tryCatch(
    nls(diam ~ (V_max * age) / (K_m + age), data = .x, start = list(V_max = 10, K_m = 0.06),
        nls.control( maxiter = 500, tol = 1e-5, minFactor = 1e-8)),
    error = function(e) NULL
  ))
names(mods_diam) <- unique(Obs_diam$essence)

# ---- Prédictions diamètre ----
ages_pred <- 0:60                     # vector of ages
essence <- unique(Obs_diam$essence)   # vector of trees
Pred_diam <- expand_grid(age = ages_pred, essence = essence) %>%  # dataframe of diam predicted
  group_by(essence) %>%
  mutate(diam = if (!is.null(mods_diam[[unique(essence)]]))
           predict(mods_diam[[unique(essence)]], newdata = data.frame(age=age))
         else NA)

# ---- Graphique of data + prediction : diameter ----
ggplot() +
  geom_line(data = Pred_diam, aes(x = age, y = diam, color = essence), linewidth = 1) +
  geom_point(data = Obs_diam_averaged, aes(x = age, y = diam, color = essence), size = 1) +
  theme_minimal() +
  labs(x = "Âge (ans)", y = "Diamètre (cm)", color = "Essence") +
  scale_y_continuous(
    breaks = seq(0, max(Obs_diam$diam, na.rm = TRUE), by = 10),  # Espacement des étiquettes sur l'axe Y
    labels = scales::comma  # Option pour ajouter des séparateurs de milliers
  ) +
  xlim(0, 60) +
  ylim(0, 60) +
  theme(plot.title = element_text(face = "bold", size = 14)) 


```

### Croissance en hauteur

```{r}
#| label: fig-haut-real
#| fig-cap: Modèles de croissance en hauteur avec données réelles (23 essences)
#| echo: false

# ---- Retirer les NA dans la colonne Hauteur_Totale ----
Inv_complet <- Inv_complet[!is.na(Inv_complet$Hauteur_Totale), ]

# ---- Selection des Données de hauteur par essence ----
Obs_haut <- data.frame(
  "arbre" = Inv_complet$Code_Arbre,
  "haut" = as.numeric(Inv_complet$Hauteur_Totale), # as num
  "essence" = as.factor(Inv_complet$Nom_Vern), # as factor
  "age" = Inv_complet$Age_Plantation_annee # converted in year
)

# ---- Moyenner les duplicats par age sur chaque essence ----
Obs_haut_averaged <- Obs_haut %>%
  group_by(age, essence) %>%
  summarise(
    haut = mean(haut, na.rm = TRUE),  # Mean of diameters
    .groups = "drop"  # Pour éviter de conserver l'information de regroupement
  )

# ---- Modèles Chapman-Richards par essence ----
mods_haut <- Obs_haut_averaged %>%
  group_by(essence) %>%
  group_map(~ tryCatch(
    nls(haut ~ (V_max * age) / (K_m + age), data = .x, start = list(A=22,k=0.05,m=1.2)),
    error = function(e) NULL
  ))
names(mods_haut) <- unique(Obs_haut$essence)

# ---- Prédictions hauteur ----
ages_pred <- 0:60                       # vector of ages
essence <- unique(Obs_haut$essence)     # vector of trees
Pred_haut <- expand_grid(age = ages_pred, essence = essence) %>%      # dataframe of haut predicted
  group_by(essence) %>%
  mutate(haut = if (!is.null(mods_haut[[unique(essence)]]))
           predict(mods_haut[[unique(essence)]], newdata = data.frame(age=age))
         else NA)

# ---- Graphique of data + prediction : total high ----
ggplot() +
  geom_point(data = Obs_haut_averaged, aes(x = age, y = haut, color = essence), size = 1) +
  geom_line(data = Pred_haut, aes(x = age, y = haut, color = essence), linewidth = 1) +
  theme_minimal() +
  labs(
    x = "Âge (ans)",
    y = "Hauteur (m)",
    color = "Essence"
  ) +
  theme(plot.title = element_text(face = "bold", size = 14))

```

## Modèle de production de Bois d’œuvre

La combinaison du modèle de croissance et du modèle de mortalité permet d'obtenir un modèle de production volumique.

Soit le volume individuel d'un arbre :

$$
V_{ind}=\pi*(\frac{DBH}{2})²*H_{tot}
$$

Avec $DBH$ le diamètre du tronc en mètre à 130 cm,\
$H_{tot}$ la hauteur totale de l'arbre,\
et $f$ le facteur de forme.

```{r}
#| label: fig-prod-fictive
#| fig-cap: Modèles de production de Bois d'oeuvre avec données fictives (10 essences)
#| echo: false

# ---- Paramètres sylvicoles ----
surf <- 1 # hectare

# ---- Fonction de volume individuel ----
calc_volume <- function(D,H){
  V <- pi * (D/200)^2 * H # volume du cylindre en m³
  return(V)
}

# ---- Observed individual volumes (OIV) ----
vol_obs_ind <- left_join(Obs_diam,Obs_haut,by=c("arbre","essence","age")) %>%
  mutate(V_ind = calc_volume(diam,haut))

# ---- Sum of OIV's ----
vol_obs_sum <- vol_obs_ind |>
    group_by(essence, age) |>
    summarise(Vol_ha = sum(V_ind) / surf) # volume par hectare (avec surface de parcelle = 1ha)

# ---- Predicted individual volume (PIV) ----
vol_pred <- left_join(Pred_diam,Pred_haut,by=c("age","essence")) %>%
  mutate(V_ind = calc_volume(diam,haut))

# ---- Sum of PIV's ----
vol_pred_sum <- vol_obs_ind |>
    group_by(essence, age) |>
    summarise(Vol_ha = sum(V_ind) / surf) # volume par hectare (avec surface de parcelle = 1ha)

# ---- Graphique : volume ----
ggplot() +
  #geom_point(data = vol_obs_sum, aes(x = age, y = Vol_ha, color = essence), size = 1, shape = 16) +
  geom_line(data = vol_pred_sum, aes(x = age, y = Vol_ha, color = essence), linewidth = 1) +
  theme_minimal() +
  labs(x = "Âge (ans)", y = "Volume total (m³/ha)", color = "Essence") +
  theme(plot.title = element_text(face = "bold", size = 14))

```

Un autre point important en sylviculture est l'estimation de la **rotation optimale**, c'est à dire l'âge idéal de coupe pour maximiser la valeur du Bois.

# TODO :

1.  Change nls() to brms()

2.  Simplify volume model (sum of individual volumes)

3.  Add surface of plots in the volume model

4.  Add data from 2025

5.  Tout traduire en Anglais
