---
title: "Étude du comportement de plusieurs essences en plantation de bois d'oeuvre, Guyane Française"
author:
  - name: "Maël Leborgne"
    authsuperscript: 1*
    orcid: 0000-0000-0000-0000
  - name: "Rozenn Bourquin"
    authsuperscript: 2
affiliation:
  - affsuperscript: 1
    dptuniv: "Department / University"
    address: >
      Street address,
      Zip code,
      Country.
  - affsuperscript: 2
    dptuniv: "Department / University"
    address: >
      Street address,
      Zip code,
      Country.
corrauthor:
    email: name@company.com
    url: https://www.company.com
abstract: >
  Summary of the article.
  Mandatory.
  
  
  Use double line feed for a new paragraph.
keywords: [keyword1, keyword2, etc]
JEL: [Code1, Code2, etc, MayBeDeleted]
acknowledgements: >
  Acknowledgements. 
  
  
  May be deleted.
journalinfo: "Publication reference"
archive: "DOI: xxx/xx"
# Date format: '%Y %B %d' for distill
date: "`r format(Sys.time(), '%Y %B %d')`"
url: https://GitHubID.github.io/Repository/
github-repo: GitHubID/Repository
lang: en-US
otherlangs: [fr-FR,it]
keywordlabel: Keywords
JELlabel: JEL
acknowledgementslabel: Acknowledgements
corrauthorlabel: Corresponding author
# Author separator: \par (no quote) for one author per line, "," (between quotes) else
authorseparator: \par
bibliography: references.bib
biblio-style: chicago
toc-depth: 3
fontsize: 10pt
urlcolor: blue
preamble: >
  \hyphenation{bio-di-ver-si-ty sap-lings}
always_allow_html: yes
csquotes: true
output:
  bookdown::html_document2:
    base_format: distill::distill_article
    toc: yes
    toc_float: yes
    code_folding: show
    highlight_downlit: yes
  rmdformats::downcute:
    use_bookdown: yes
    lightbox: yes
  bookdown::gitbook:
    config:
      download: "pdf"
      sharing:
        github: yes
  bookdown::pdf_book:
    template: latex/template.tex
    citation_package: natbib
    latex_engine: xelatex
    keep_tex: yes
  bookdown::word_document2: default
editor_options: 
  markdown: 
    wrap: sentence
---

```{r}
#| label: DoNotModify
#| include: false
### Utilities. Do not modify.
# Installation of packpred if necessary
install_packpred <- function(packpred) {
  install_package <- function(package) {
    if (!package %in% installed.packages()[, 1]) {
      install.packages(package, repos = "https://cran.rstudio.com/")
    }
  }
  invisible(sapply(packpred, install_package))
}

# Basic packpred
install_packpred(c("bookdown", "formatR", "kableExtra", "ragg"))

# Chunk font size hook: allows size='small' or any valid Latex font size in chunk options
def.chunk.hook  <- knitr::knit_hooks$get("chunk")
knitr::knit_hooks$set(chunk = function(x, options) {
  x <- def.chunk.hook(x, options)
  ifelse(
    options$size != "normalsize", 
    paste0("\n \\", options$size,"\n\n", x, "\n\n \\normalsize"), 
    x
  )
})
```

```{r}
#| label: Options
#| include: false
### Customized options for this document
# Add necessary packpred here
packpred <- c("tidyverse")
# Install them
install_packpred(packpred)

# knitr options
knitr::opts_chunk$set(
  cache =   FALSE,    # Cache chunk results
  include = TRUE,     # Show/Hide chunks
  echo =    TRUE,     # Show/Hide code
  warning = FALSE,    # Show/Hide warnings
  message = FALSE,    # Show/Hide messpred
  # Figure alignment and size
  fig.align = 'center', out.width = '80%',
  # Graphic devices (ragg_png is better than standard png)
  dev = c("ragg_png", "pdf"),
  # Code chunk format
  tidy = TRUE, tidy.opts = list(blank = FALSE, width.cutoff = 50),
  size = "scriptsize", knitr.graphics.auto_pdf = TRUE
  )
options(width = 50)

# ggplot style
library("tidyverse")
theme_set(theme_bw())
theme_update(
  panel.background = element_rect(fill = "transparent", colour = NA),
  plot.background = element_rect(fill = "transparent", colour = NA)
)
knitr::opts_chunk$set(dev.args = list(bg = "transparent"))

# Random seed
set.seed(973)
```

# Introduction

## Contexte

La Guyane française est un territoire de 84 millions d'hectares (Mha).
La majorité (96%) de la surface de cette région d'Amérique latine est recouverte par la forêt Amazonienne.
Depuis 2005, l'office nationale des forêts (ONF) exploite le domaine forestier permanent (DFP) qui correspond à une zone de 2,4 Mha et qui forme une bande entre les zones habitées sur le littorale et les forêts non exploitées.
Cette zone de forêt naturelle est exploitée selon des règles de gestion durable du label PEFC.
Ces règles comprennent des rotations de 65 ans entre 2 coupes, une intensité d’exploitation de 5 tiges/ha et la mise en place de séries d’intérêt écologique d’où l’exploitation forestière est exclue.
L’exploitation forestière, malgré un large éventail d’espèces (100) technologiquement utilisables et de qualité remarquable, n’exploite que 15 à 30 espèces et se concentre sur seulement 3 espèces.
Or les pratiques d’exploitation actuelles ne permettent pas la reconstitution du volume commercial en fin de rotation (Piponiot et al 2019).

Aux enjeux de conservation et protection de la forêt, s'ajoute un enjeu de démographie.
En effet, la Guyane connaît une forte croissance démographique (+1,7% par ans entre 2020 et 2023) (INSEE, 2019).
Cette croissance démographique entraîne une augmentation de la demande en logement, et donc en bois d’œuvre.
Ainsi la filière Forêt-Bois prévoit le développement du modèle de plantation forestière dans son Programme Régionale de la Forêt et du Bois 2019-2029 (PRFB) avec un objectif de 5 000 hectares de plantation supplémentaires.

Le derniers rapport sur l'état des plantations de l'ONF (Nicolini, 2023).

## Objectifs

1.  Comparer les performances des essences

2.  (Évaluer la rentabilité à long terme) -\> hors cadre ?

3.  Adapter le choix des essences aux sites

4.  Tester des scénarios de gestion

# Matériel et méthode {#markdown}

# Résultats

## Modèle de Croissance

Un **modèle de croissance forestier** est un outil mathématique qui permet de prédire l’évolution d’un arbre ou d’un peuplement au cours du temps (source).
On peut donc estimer l'évolution de la croissance en diamètre, en hauteur, ou en volume du bois à partir de **mesures dendrométriques**, de **variables écologiques** et du **scénario de gestion**.

**Modèle de Chapman-Richards :**

$$
Y=A*(1-e^{-kX})^m
$$

Y : Diamètre, X : âge, (A,k,m) = paramètres à estimer (asymptote, vitesse, forme)

**Exemple avec données fictives :**

```{r}
#| label: fig-diam
#| fig-cap: Modèles de croissance en diamètre avec données fictives
#| echo: false

# ---- Librairies ----
library(tidyverse)
library(ggplot2)

# ---- Données Fictives : Diamètre et % de survivants ----
Obs <- data.frame(
  age = c(5, 10, 20, 30, 40, 50),
  diam_Wacapou = c(6, 11, 20, 27, 32, 35),
  diam_BoisBlanc = c(10, 18, 28, 33, 36, 38),
  surv_Wacapou = c(100, 98, 94, 90, 88, 86),
  surv_BoisBlanc = c(100, 92, 80, 65, 50, 40)
)

# ---- Modèles de croissance : Chapman-Richards ----
mod_wacapou <- nls(diam_Wacapou ~ A*(1 - exp(-k*age))^m,
                   data = Obs, start = list(A=40, k=0.06, m=1.5))

mod_boisblanc <- nls(diam_BoisBlanc ~ A*(1 - exp(-k*age))^m,
                     data = Obs, start = list(A=45, k=0.08, m=1.2))

# ---- Prédictions des Diamètres ----
pred <- data.frame(age = seq(1, 60, by=1))
pred$diam_Wacapou <- predict(mod_wacapou, pred)
pred$diam_BoisBlanc <- predict(mod_boisblanc, pred)

# ---- Préparer données pour le graphique de croissance ----
# Données du modèle
diam_plot_pred <- pred %>% 
  pivot_longer(cols = starts_with("diam_"), names_to = "essence", values_to = "diam") %>%
  mutate(essence = recode(essence,
                          "diam_Wacapou" = "Bagassa guianensis (Wacapou)",
                          "diam_BoisBlanc" = "Simarouba amara (Bois blanc)"))
# Données d'observation
diam_plot_obs <- Obs %>%
  select(age, diam_Wacapou, diam_BoisBlanc) %>%
  pivot_longer(cols = starts_with("diam_"), names_to = "essence", values_to = "diam") %>%
  mutate(essence = recode(essence,
                          "diam_Wacapou" = "Bagassa guianensis (Wacapou)",
                          "diam_BoisBlanc" = "Simarouba amara (Bois blanc)"))

# ---- Graphique croissance en diamètre avec points expérimentaux ----
ggplot() +
  geom_line(data = diam_plot_pred, aes(x = age, y = diam, color = essence), linewidth = 1.3) +
  geom_point(data = diam_plot_obs, aes(x = age, y = diam, color = essence), size = 3, shape = 16) +
  theme_minimal() +
  labs(x = "Âge (ans)", y = "Diamètre (cm)", color = "Essence") +
  theme(plot.title = element_text(face = "bold", size = 14))


```

## Modèle de Mortalité

Un modèle de mortalité est un outil mathématique qui prédit la probabilité qu’un arbre meure au cours d’une période donnée (source).
Il peut prendre en compte :

-   la **taille de l’arbre** (les petits meurent plus souvent par compétition),

-   la **densité du peuplement** (stress dû à la concurrence),

-   les **conditions écologiques** (sécheresse, inondation, sols pauvres, etc.),

-   les **caractéristiques propres à l’essence** (tolérance à l’ombre, longévité, résistance aux maladies).

Ici on ne peut que prendre en compte la taille de l'arbre, voir les extrêmes de pluviométrie annuelle (haut, bas).
(autre idée ?)

**Modèle logistique :**

$$
Y=\frac{A}{1+Be^{-kX}}
$$

Y : Taux de mortalité, X : Âge, (A,B,k,m) = paramètres à estimer (asymptote, vitesse, forme)

**Exemple avec données fictives :**

```{r}
#| label: fig-mort
#| fig-cap: Modèles de mortalité avec données fictives
#| echo: false

# ---- Calcul de la mortalité ----
Obs <- Obs %>%
  mutate(
    mort_Wacapou = 100 - surv_Wacapou,
    mort_BoisBlanc = 100 - surv_BoisBlanc
    )

# ---- Modèles de mortalité logistiques ----
mod_mort_wac <- nls(mort_Wacapou ~ 100 / (1 + exp(-(a + b*age))),
                    data = Obs, start = list(a=-5, b=0.1))

mod_mort_bb <- nls(mort_BoisBlanc ~ 100 / (1 + exp(-(a + b*age))),
                   data = Obs, start = list(a=-3, b=0.15))

# ---- Prédictions ----
pred$mort_Wacapou <- predict(mod_mort_wac, pred)
pred$mort_BoisBlanc <- predict(mod_mort_bb, pred)

# ---- Préparer données pour le graphique de mortalité ----
# ---- Prédictions ----
mort_plot_pred <- pred %>%
  pivot_longer(cols = starts_with("mort_"), names_to = "essence", values_to = "mort") %>%
  mutate(essence = recode(essence,
                          "mort_Wacapou" = "Bagassa guianensis (Wacapou)",
                          "mort_BoisBlanc" = "Simarouba amara (Bois blanc)"))

# ---- Obsevations ----
mort_plot_obs <- Obs %>%
  select(age, mort_Wacapou, mort_BoisBlanc) %>%
  pivot_longer(cols = starts_with("mort_"), names_to = "essence", values_to = "mort") %>%
  mutate(essence = recode(essence,
                          "mort_Wacapou" = "Bagassa guianensis (Wacapou)",
                          "mort_BoisBlanc" = "Simarouba amara (Bois blanc)"))

# ---- Graphique mortalité avec points expérimentaux ----
ggplot() +
  geom_line(data = mort_plot_pred, aes(x = age, y = mort, color = essence), linewidth = 1.3) +
  geom_point(data = mort_plot_obs, aes(x = age, y = mort, color = essence), size = 3, shape = 16) +
  theme_minimal() +
  labs(x = "Âge (ans)", y = "Mortalité cumulée (%)", color = "Essence") +
  theme(plot.title = element_text(face = "bold", size = 14))
```

## Modèle de production de Bois d'oeuvre

```{r}
#| label: fig-vol
#| fig-cap: Modèles de production de Bois d'oeuvre avec données fictives
#| echo: false

# ---- Hypothèses sylvicoles ----
densite_init <- 800       # arbres/ha
f <- 0.45                 # facteur de forme

# ---- Obs : Calculs de Volume ----
Obs <- Obs %>%
  mutate(
    H_Wacapou = 0.5 * diam_Wacapou + 10, # Hauteur simulée
    H_BoisBlanc = 0.6 * diam_BoisBlanc + 8,
    V_Wacapou = pi * (diam_Wacapou/200)^2 * H_Wacapou * f, # Volume individuel
    V_BoisBlanc = pi * (diam_BoisBlanc/200)^2 * H_BoisBlanc * f,
    Nsurv_Wacapou = densite_init * (1 - (mort_Wacapou / 100)), # Survivants
    Nsurv_BoisBlanc = densite_init * (1 - (mort_BoisBlanc / 100)),
    Vol_ha_Wacapou = Nsurv_Wacapou * V_Wacapou, # Volume total par hectare (m³/ha)
    Vol_ha_BoisBlanc = Nsurv_BoisBlanc * V_BoisBlanc
  )

# ---- Pred : Calculs de Volume ----
pred <- pred %>%
  mutate(
    H_Wacapou = 0.5 * diam_Wacapou + 10, # Hauteur
    H_BoisBlanc = 0.6 * diam_BoisBlanc + 8,
    V_Wacapou = pi * (diam_Wacapou/200)^2 * H_Wacapou * f, # Volume individuel
    V_BoisBlanc = pi * (diam_BoisBlanc/200)^2 * H_BoisBlanc * f,
    Nsurv_Wacapou = densite_init * (1 - (pred$mort_Wacapou / 100)), # Survivants
    Nsurv_BoisBlanc = densite_init * (1 - (pred$mort_BoisBlanc / 100)),
    Vol_ha_Wacapou = Nsurv_Wacapou * V_Wacapou, # Volume total par hectare (m³/ha)
    Vol_ha_BoisBlanc = Nsurv_BoisBlanc * V_BoisBlanc
  )

# ---- Préparer données pour le graphique de mortalité ----
# ---- Observations ----
vol_plot_obs <- Obs %>%
  select(age, Vol_ha_Wacapou, Vol_ha_BoisBlanc) %>%
  pivot_longer(cols = starts_with("Vol_ha"), names_to = "essence", values_to = "volume") %>%
  mutate(essence = recode(essence,
                          "Vol_ha_Wacapou" = "Bagassa guianensis (Wacapou)",
                          "Vol_ha_BoisBlanc" = "Simarouba amara (Bois blanc)"))
# ---- Prédictions ----
vol_plot_pred <- pred %>%
  select(age, Vol_ha_Wacapou, Vol_ha_BoisBlanc) %>%
  pivot_longer(cols = starts_with("Vol_ha"), names_to = "essence", values_to = "volume") %>%
  mutate(essence = recode(essence,
                          "Vol_ha_Wacapou" = "Bagassa guianensis (Wacapou)",
                          "Vol_ha_BoisBlanc" = "Simarouba amara (Bois blanc)"))

# ---- Graphique comparatif de production ----
ggplot() +
  # Courbes simulées
  geom_line(data = vol_plot_pred, aes(x = age, y = volume, color = essence), linewidth = 1.4) +
  # Points expérimentaux
  geom_point(data = vol_plot_obs, aes(x = age, y = volume, color = essence), size = 3, shape = 16) +
  theme_minimal() +
  labs(x = "Âge (ans)", y = "Volume total (m³/ha)", color = "Essence") +
  theme(plot.title = element_text(face = "bold", size = 14))



```

Un autre point important en sylviculture est l'estimation de la **rotation optimale**, c'est à dire l'âge idéal de coupe pour maximiser la valeur du Bois.

## 
